臺灣高等法院臺南分院刑事判決
109年度交上易字第411號
上  訴  人  臺灣臺南地方檢察署檢察官廖羽羚
上  訴  人  
即  被  告  陳連珠


選任辯護人  徐美玉律師
上列上訴人因被告過失致死案件，不服臺灣臺南地方法院108年
度交易字第825號中華民國109年6月23日第一審判決（起訴案號
：臺灣臺南地方檢察署108年度偵字第2129號、第9678號），提
起上訴，本院判決如下：
    主  文
上訴駁回。
陳連珠緩刑貳年，並應於緩刑起算起六個月內支付公庫新台幣貳
拾萬元。
    事  實
一、陳連珠於民國107 年10月21日18時50分許，駕駛車號000-00
    00號自小客車，沿臺南市○區○○路由北往南行駛，於行經○○
    路000 號前路口時，原應注意汽車行駛至交岔路口，其行進
    應遵守燈光號誌指示行駛，而依當時情形又無不能注意之情
    事，竟疏未注意及此，貿然闖越紅燈，適有李錦治徒步沿夏
    林路自西向東穿越道路，陳連珠因此撞擊李錦治，致李錦治
    受有顱骨骨折併顱內出血、頭胸腹腿撞挫傷併骨折等傷害，
    經送醫不治死亡。
二、案經李錦治之胞弟李聰喜及胞妹李秀美、李麗美提出告訴，
    暨臺灣臺南地方檢察署（下稱臺南地檢署）檢察官據報相驗
    後簽分偵查起訴。
    理　由
一、上開犯罪事實，迭據被告於偵查、原審及本院審理中坦承不
    諱（偵卷一第25頁、第90頁，原審卷第67頁、第218頁、第2
    24頁、第247頁，本院卷第128頁、第378頁），並有臺南市
    政府警察局第六分局處理相驗案件初步調查報告暨報驗書、
    發生交通事故記錄通報單、道路交通事故現場圖、道路交通
    事故調查表㈠㈡、自首情形紀錄表（見相卷第5 、17、21頁，
    第23至25頁，第27頁），成大醫院非病死司法相驗通報單、
    轉介司法相驗法醫參考病歷資料、中文診斷證明書（見相卷
    第31至35頁），臺南地檢署勘驗筆錄、相驗屍體證明書、檢
    驗報告書、相驗照片、相驗報告書（見相卷第61、69頁，第
    71至78頁，第81至111 頁，第121 至122 頁），臺南市車輛
    行車事故鑑定委員會鑑定意見書（見相卷第119 至120 頁）
    ，臺南市政府108 年12月27日函暨覆議意見在卷可稽（見原
    審卷第107 頁），並有現場照片、車損照片、監視器畫面翻
    拍照片等在卷可佐（見相卷第37至55頁）。而汽車行駛至交
    岔路口，其行進應遵守燈光號誌，道路交通安全規則第102
    條第1項第1款定有明文，被告領有駕駛執照，且依當時的天
    候晴天、夜間有照明光線、道路雖有工事但視距良好（警察
    製作的道路交通事故調查表參照），被告並沒有無法注意的
    情事，竟仍疏未注意上開規定，於上開時、地闖越紅燈，被
    告的行為顯然具有過失，且因被告過失撞擊本案被害人，導
    致被害人送醫不治，則被告的過失行為與被害人的死亡結果
    之間亦具有因果關係。被告上開過失致死犯行，事證明確，
    洵堪認定，應依法論科。
二、論罪：
　㈠按行為後法律有變更者，適用行為時之法律，但行為後之法
    律有利於行為人者，適用最有利於行為人之法律。刑法第2
    條第1 項定有明文。被告行為後，刑法第276 條業於108 年
    5 月29日經總統公布修正施行，並自同年5 月31日起生效。
    修正前之刑法第276 條原規定：「①因過失致人於死者，處2
     年以下有期徒刑、拘役或2 千元以下罰金。②從事業務之人
    ，因業務上之過失，犯前項之罪者，處5 年以下有期徒刑或
    拘役、得併科3 千元以下罰金。」，修正後之條文則為：「
    因過失致人於死者，處5 年以下有期徒刑、拘役或50萬元以
    下罰金。」，經新舊法比較之結果，新法並未較被告有利，
    本案應適用被告行為時之法律。
　㈡故核被告所為，係犯修正前刑法第276 條第1 項之過失致死
    罪。
三、被告於肇事後，停留於現場待員警到場處理，並於員警發覺
    其有本件過失致死犯行前，即當場承認為肇事人等情，有前
    開自首情形紀錄表在卷可憑（見相卷第27頁），爰依刑法第
    62條前段之規定，減輕其刑。
四、駁回上訴的理由：
　㈠原審審理後，認為被告上開犯行事證明確，乃適用上開實體
    法規，並審酌被告駕駛自小客車貿然闖越紅燈，不慎撞擊被
    害人李錦治，導致李錦治送醫不治死亡，使被害人家屬承受
    心理苦痛；且依卷內監視器錄影光碟及現場車損照片，均可
    見當時被告車速非慢、撞擊力道甚大，此亦為被告所不爭執
    （見原審卷第252 頁），被告所為實屬不該。惟念被告犯後
    坦承犯行，態度尚可；兼衡被告闖越紅燈的行為，於本件事
    故中應負全部肇事責任，被害人則無肇事原因，有前揭鑑定
    意見書在卷可參（見相卷第119 至120 頁），及被告迄未能
    與被害人家屬達成和解，賠償被害人家屬所受損害，暨被告
    自陳的智識程度、生活狀況等一切情狀，量處有期徒刑9月
    。
　㈡經核原審判決上開認事用法並無違誤，量刑亦屬妥適，並無
    違法不當之處。
　㈢檢察官依告訴人的請求提起上訴，主張：被告雖坦承犯行，
    然始終辯稱案發情節係跟隨前車，不曉得有無轉換燈號等語
    ，且原審當庭播放案發現場監視畫面，被告案發時車速極快
    ，更無其所稱跟隨前車之情形。又原審法院一再給予被告機
    會與告訴人洽談賠償事宜，惟被告至今對告訴人仍未賠償分
    毫，可知被告並無絲毫悔意，原審僅量處有期徒刑9月，尚
    嫌過輕，請求撤銷原審判決，量處更重之刑。
　　被告亦提起上訴，主張：被告因罹患重度躁鬱症心神不寧，
    影響認知能力，因此於認罪之餘，對於本案的發生仍有相關
    解釋，並非惡性重大。被告案發後迄今均承認犯罪，積極願
    與告訴人和解，惜告訴人要求賠償的金額高達數百萬元，才
    無法和解。今原審法院民事庭已經判決被告應賠償告訴人33
    萬1816元（尚未確定），民事判決後告訴人等連同其他2位
    未提告的兄弟姊妹也共同領取強制保險金新臺幣（下同）20
    0萬元，如經扣除的話，被告在民事上已經毋庸再賠償告訴
    人，然被告仍願意再賠償告訴人80萬元，請求法院從輕量刑
    等語。
　㈣本院認為：原審判決就被告量刑部分，已審酌刑法第57條規
    定之多款量刑事由，諸如被告的過失程度、被告行為所生危
    害、被告的犯後態度，及被告智識程度、生活狀況，並未逾
    越法定刑度，亦無濫用裁量之情事。檢察官上訴雖主張原審
    量刑過輕，被告上訴雖主張原審量刑過重云云，然原審判決
    已經斟酌被告在本案中係闖越紅燈肇事，過失程度重大，且
    造成穿越馬路的被害人死亡，被告行為對於被害人家屬傷害
    甚大，迄今尚未與被害人和解等情，而量處被告必須入監服
    刑的有期徒刑9月，客觀上已兼顧雙方的權益，且符合公平
    正義，難謂過重、過輕，檢察官及被告的上訴主張均僅係就
    原審已經考量過的事由重為爭執，並無理由，均應予駁回。
五、末查：被告於本案肇事責任雖然重大，所造成的侵害雖然亦
    深，然查：①被告並無犯罪前科，有被告前案紀錄在卷可參
    ，可見素行尚佳。②被告犯後自偵查迄今，均坦承犯罪，態
    度尚佳，被告於認罪之餘，雖然對於本案何以發生稍有解釋
    ，然並非否認犯罪，亦無推卸責任給被害人，此種自辯乃屬
    人之常情，尚無法評價認為惡性重大。③又被告委託律師、
    保險公司積極想要與告訴人、告訴代理人商談和解，係因告
    訴人所提的金額過高，因此無法成立和解，本院審理期間，
    告訴人於原審法院民事庭起訴請求456萬多元，經原審法院
    民事庭以109年度訴字第1530號判決命被告應給付告訴人33
    萬1816元（尚未扣除民事判決後，告訴人等方才領取的強制
    保險金200萬元），有該案判決、富邦產物保險股份有限公
    司109年12月3日函在卷可參（本院卷第317、329頁，該案判
    決現經兩造上訴於本院民事庭），如果以原審法院民事庭上
    開判決認定結果，扣除告訴人於判決後領取的強制保險金，
    依法告訴人似無得再請求的金額，然被告仍願意再賠償告訴
    人80萬元，業經被告於本院當庭陳明在卷（本院卷第387頁
    ），顯見被告乃有想要賠償告訴人的心意。④本案自107年10
    月發生迄今，被告已經司法機關追訴責任長達2年有餘，被
    告經此偵、審程序，加上應履行後述的緩刑條件義務（詳下
    述），應該已經知道教訓，而無再犯之虞。因此本院認為上
    開宣告之刑，暫無執行的必要，爰宣告被告緩刑2 年。⑤告
    訴人於本院仍不接受被告提出再賠償80萬元的方案，因此被
    告與告訴人之間的民事糾葛，宜由法院民事庭進行裁決，本
    院不宜以宣告緩刑附帶條件的方式，強命被告在緩刑期間應
    賠償告訴人一定數額。然被告於本案過失程度重大，所生危
    害亦深，如不課予相當條件，逕予宣告緩刑，恐有失公平，
    且無法警惕被告，因此本院乃依刑法第74條第2項第4款，命
    被告應於緩刑起算6個月內支付公庫新臺幣20萬元，期生警
    惕被告，並撫慰被害人在天之靈。
據上論結，應依刑事訴訟法第368條、刑法第74條第1項第1款、
第2項第4款，判決如主文。
本案經檢察官黃信勇提起公訴，檢察官林志峯到庭執行職務。
中　　華　　民　　國　　109 　年　　12　　月　　30　　日
                  刑事第五庭    審判長法　官  黃國永
                                      法　官  翁世容
                                      法　官  蔡川富 
以上正本證明與原本無異。
不得上訴。
　　　　　　　　　　　　　　　　　　　書記官  黃心怡
中　　華　　民　　國　　109 　年　　12　　月　　30　　日
附錄本案論罪科刑法條全文：
修正前刑法第276條
因過失致人於死者，處2 年以下有期徒刑、拘役或2 千元以下罰
金。
從事業務之人，因業務上之過失犯前項之罪者，處5 年以下有期
徒刑或拘役，得併科3 千元以下罰金。